行　政　法　院　判　決　　　　　　　　　　　　　　八十八年度判字第六二七號
　　原　　　告　甲○○
　　被　　　告　財政部臺北市國稅局
右當事人間因綜合所得稅事件，原告不服行政院中華民國八十七年七月十六日台八十
七訴字第三五八三○號再訴願決定，提起行政訴訟。本院判決如左︰
　　主  文
再訴願決定、訴願決定及原處分（復查決定）均撤銷。
　　事  實
緣原告民國八十三年度綜合所得稅結算申報，經被告核定綜合所得總額新台幣（下同
）六、八四七、四七二元，淨額為六、二一六、四七二元，原告對被告核定其出售房
屋之財產交易所得三三、七六八元不服，主張系爭房屋買賣價格皆為五十萬元，無財
產交易所得云云，申請復查，未獲變更，循序提起行政訴訟。茲摘兩造訴辯意旨如
次：
原告起訴意旨及補充理由略謂︰一、按財產或權利原為出價取得者，以交易時之成交
價額減除原始取得之成本，及因取得改良及移轉該項資產而支付之一切費用後之餘額
為所得額，合併計課綜合所得稅，為行為時所得稅法第十三條及十四條第一項第七類
規定核實認定；其未申報或未能提出證明文件者，稽徵機關得依財政部核定標準核定
之，為所得稅法施行細則第十七條之二第一項所明定。八十三年度個人出售房屋未申
報或已申報而未能提出符合規定之證明文件者，其財產交易所得標準，台北市按房屋
評定現值之百分之二十八計算，為財政部八十四年二月八日財稅字第八四一六○二九
○○號函釋有案。本件被告以原告八十三年度出售所有坐落台北市○○路○段三六六
巷四十五弄一號二樓房屋，未能提示交易時實際成交價格及原始取得成本之證明文件
，乃依財政部台八十四年二月八日台財稅字第八四一六○二九○○號函釋核算原告出
售系爭房屋之財產交易所得為三三、七六八元，併課原告個人當年度綜合所得稅，顯
有違誤。又行政院決定之理由，實嫌草率。經查，原告已申報且提出買賣契約，雖提
呈資金流程為二百六十萬元，但已陳明含土地價格二百一十萬元，為何行政院及財政
部不加以查明是否實在。按原告與出賣人及買受人非親非故，又平日無金錢往來，為
何買入時有二百六十萬元之支出（付房地價金二百六十萬元予鄭麗玉）又售出房地時
收入二百六十萬元（收入房地價金亦為二百六十萬元向鄭燦堂收取）。原告並提出存
款簿為證，就本件買賣房地確實證明原告無所得，乃被告不詳加查明，竟以買賣房價
為伍拾萬元，出入資金為二百六十萬元不符，即為駁回處分決定，令人不解。二、又
原告已提示買賣契約買入、賣出均為伍拾萬元之證明，被告為何不予認定，其理由為
何，未加以明。原告既已依所得稅法第十三條及第十四條第一項第七類第一款規定
提示證明文件，被告固不得另闢途徑，改依財政部八十四年二月八日台財稅字第八四
一六○二九○○號函解釋強加課稅，殊有不合。三、本件原告申報出售系爭房屋含公
共設施全部六‧六坪，原告已提出買入、及賣出之買賣契約二份及資金流程存摺做為
證明，依所得稅法第九條、第十四條第七類第一款及同法施行細則第十七條之二，應
核實認定，而未申報或未提出證明文件者，稽徵機關始得依財政部規定標準核定之，
規定甚明。被告依法應依申報核實認定，固不得違法改依未申報或未提出證明文件方
式辦理，又資金流程含土地款，此有存摺金額進出均為二百六十萬元，足以證明，原
告並無所得，又買賣雙方，既無親朋關係又無生意往來，且平日更無金錢往來，出入
款項只有一筆，被告不詳加調查，是否實在，竟以房屋買賣價格五十萬元，但資金流
程顯示為二百六十萬元為由，駁回復查之申請，已有違誤。四、經查系爭房屋及土地
款總價成交價格為二百六十萬元，於八十三年五月三十一日向鄭麗玉購買，原告交付
二百六十萬元，惟土地部分未過戶，因時間急迫，鄭燦堂於同年七月七日再向原告購
買，前後時間不到四十天，鄭麗玉將土地贈與鄭燦堂，原告收回二百六十萬元價金，
亦無所得，至於鄭麗玉，與鄭燦堂二人間之作業，因與原告無，況本件申報為房屋
所得，與土地增值稅無關。為此，請判決撤銷原處分及一再訴願決定等語。
被告答辯意旨略謂︰一、本件原告八十三年度綜合所得稅申報出售系爭房屋財產交易
所得二○○元（即售價一二二、○○○元減必要費用及成本一二一、八○○元），經
原核按房屋評定價格百分之二十八核其財產交易所得三三、七六八元。（計算式：12
0,600×28%=33,768 ）。原告不服，主張係為子女就學買入系爭房屋，三個月內即再
行出售，其買價、賣價皆為五十萬元，而無財產交易所得，並提示買賣契約佐證，申
請復查，經被告函請原告提示買賣房屋資金流程，卻顯示成交價為二、六○○、○○
○元，核與買賣契約書所載價款不符，故其主張顯不足採，乃駁回其復查之申請。二
、茲原告除執前詞外，並以於復查程序中所提示二百六十萬元資金流程已含土地價款
二百一十萬元，復查決定以資金流程不符，予以駁回，顯有不合，又土地價款二百一
十萬元後因買賣未成退回云云，向財政部提起訴願，本次復主張二百六十萬元資金流
程已含土地價款二百一十萬元，並向鄭燦堂收取。三、經查系爭房屋係原告於八十三
年五月三十一日向鄭麗玉購買，原告復於八十三年七月八日轉賣予鄭燦堂。惟系爭房
屋所坐落土地係由鄭麗玉於八十三年六月三十日贈與鄭燦堂，有附土地登記謄本可
稽，原告自始未取得該土地所有權，原告主張其提示資金流程二百六十萬元中二百一
十萬元為土地價款，該價款原告主張因買賣未成退回，本次復主張已向鄭燦堂收取價
款，核其所言殊不足採。原告之訴為無理由，請判決駁回等語。
　　理  由
按財產或權利原為出價取得者，以交易時之成交價額，減除原始取得之成本，及因取
得、改良及移轉該項資產而支付之一切費用後之餘額為所得額，合併計課綜合所得稅
，為行為時所得稅法第十三條及第十四條第一項第七類第一款所規定。又個人出售房
屋，如能提出交易時之成交價額及成本費用之證明文件者，其財產交易所得之計算依
本法第十四條第一項第七類規定核實認定；其未申報或未能提出證明文件者，稽徵機
關得依財政部核定標準核定之，為所得稅法施行細則第十七條之二第一項所明定。八
十三年度個人出售房屋未申報或已申報而未能提出符合規定之證明文件者，其財產交
易所得標準，台北市按房屋評定現值之百分之二十八計算，為財政部八十四年二月八
日台財稅字第八四一六○二九○○號函釋有案。本件被告以原告八十三年度出售所有
系爭房屋，未能提示交易時實際成交價格及原始取得成本之證明文件，乃依財政部台
八十四年二月八日台財稅字第八四一六○二九○○號函釋，核算原告出售系爭房屋之
財產交易所得為三三、七六八元，併課原告當年度綜合所得稅，一再訴願決定遞予維
持，固非無見。惟原告起訴主張：本件系爭房屋買入與賣出之價格，均為五十萬元，
各有買賣契約書為證，原告並無所得，又資金流程之二百六十萬元，係包含土地之二
百一十萬元，該部分因未移轉，故予以退回云云。經查，納稅義務人於申報綜合所得
稅時，如已提出證明文件證明其於某特定交易無所得者，除非稅捐機關舉證證明該納
稅義務人所提出之文件係虛偽，或其確有所得者，不得逕行對之課徵所得稅（本院三
十九年判字第二號判例意旨參照）。本件原告主張之事實，已據其提出八十三年五月
三十一日與鄭麗玉簽訂房屋買賣契約書（含法院公證書），八十三年七月七日與鄭燦
堂簽訂房屋買賣契約書（含法院公證書），附原處分足憑，其上均載明系爭房屋價
金均為五十萬元，被告並未舉證證明該經法院公證契約書為偽造，自勘認為真實。雖
原告提出之買入時，八十三年六月四日之付款轉帳記錄為二百六十萬元；賣出時，八
十三年七月六日入帳記錄亦為二百六十萬元，有其銀行帳號00000000000
號之資金流程記錄附原處分足稽。上開資金數目雖與五十萬元不符，惟原告主張其
多餘之二百一十萬元係買入、賣出之土地價款，且其金額相符，依常理買賣房屋併購
買房屋坐落之土地，二百六十萬元當含土地價款；除非被告舉證證明原告提出資金流
程買入、賣出之二百六十萬元中，所含土地價格非相同之二百一十萬元，且賣出時土
地價格低於買入之時，始足以證明上開房屋買賣契約所記載價金為虛偽，且原告有所
得。否則，應認原告主張為真實。本件被告僅以資金流程二百六十萬元，與房屋價金
五十萬元不符之單一事實，未進而查證土地價款是否確為二百一十萬元，逕按房屋評
定價格百分之二十八，核計原告交易所得三三、七六八元，於法有違，一再訴願決定
復未予糾正，亦有違失，爰將一再訴願決定及原處分（復查決定）均撤銷，由被告查
明事實，重為適法處分，以昭折服。
據上論結，本件原告之訴為有理由，爰依行政訴訟法第二十六條前段，判決如主文。
中    華    民    國     八十八      年      三      月      十九       日
                    行 政 法 院 第 五 庭
                                審 判 長 評  事      廖  政  雄
                                         評  事      趙  永  康
                                         評  事      沈  水  元
                                         評  事      林  清  祥
                                         評  事      劉  鑫  楨
右  正  本  證  明  與  原  本  無  異
                                         法院書記官  張  惠  美
中    華    民    國     八十八      年      三      月      二十       日
